臺灣高等法院臺南分院刑事裁定
110年度聲再字第28號
再審聲請人  
即受判決人  羅方益

代  理  人  劉炯意律師 
上列再審聲請人因贓物案件，對於本院109年度上易字第647號中
華民國110年2月24日第二審確定判決（原審案號：臺灣嘉義地方
法院109年度易字第320號，起訴案號：臺灣嘉義地方檢察署109
年度偵字第1682號），聲請再審，本院裁定如下：
    主  文
再審之聲請駁回。
    理  由
一、聲請意旨略以：依刑事訴訟法第420條第1項第6款、第421條
    之規定，原確定判決有下列再審事由：
　㈠證人陳家佑於警詢供稱：我跟聲請人說鑽石每顆約30分至50
    分；於原審審理時證稱：裸鑽3顆不知道多大，2顆一樣的另
    1顆比較小，沒有其他碎鑽，我當時有跟他說每顆大約30-50
    分，我當時不懂。○○銀樓經營者林○○於民國108年12月29日
    警詢證稱：遭竊物品包含1克拉的裸鑽數顆、碎鑽數顆；於1
    08年12月31日警詢證稱：遭竊物品1克拉裸鑽及碎鑽數顆，
    價值約70萬等語，並於被害報告單上簽名確認；於原審審理
    時證稱：第二次做筆錄好像去補充失竊物的品項，因為東西
    品項很多，是父親在管理，我並沒有接觸到，那時候因為父
    親身體狀況不好在醫院接受治療，他後來出院後再統整出詳
    細項目，才有製作第二次筆錄；被害報告單經我父母親去確
    認過那些東西的價值後統整出來的，監視器部分是由我們家
    當初委託的通訊行幫我們估價計算出來。由上所述，足認林
    ○○簽名之被害報告單上所載失竊物品，係經其父親及家人共
    同仔細清點而臚列，故應屬實，但上開被害報告單並無記載
    失竊1.01、2.02及2.51克拉之裸鑽，此部分謹記載【2.5克
    拉鑽戒一對價值約202萬、1克拉裸鑕及碎鑽數顆，價值約70
    萬】，上開記載與原確定判決認定顯有差距，足認原確定判
    決認定顯有疑問。
　㈡依○○銀樓經營者蔡○○於本院審理時之證述，其等很珍惜失竊
    鑽石，記憶很深刻，是小規模經營等語，且所稱被害報告單
    出來以後又有清點，比較大項的豪華型玉老跟男台鑽戒、藍
    鑽戒、手工茶海等語，亦未提到1.01、2.02及2.51克拉之裸
    鑽等情，證人蔡○○、林○○、林曉昀之證述顯有矛盾。原確定
    判決未斟酌林○○、蔡○○之供述及被害報告單所載內容，未於
    理由內敘明捨棄之理由，應認為係漏未審酌，且結合卷內各
    項證據資料綜合判斷，已生合理懷疑，該當於再審事由。另
    ○○銀樓是否失竊3顆裸鑽，應請其提出保證書，並傳訊蔡○○
    之配偶，原確定判決有重要證據漏未審酌。
　㈢證人陳家佑於原審證稱之前跟余維鳴發生糾紛，想去犯案嫁
    禍給余維鳴等語，足認其供述有其特定目的，於本案無非要
    將損害轉由聲請人承擔或獲得較輕刑度；陳家佑既然知悉鑽
    石以分計算，又能供出裸鑽、碎鑽等專有名詞，對鑽石應有
    相當認識，不可能將價值近新台幣（下同）2百萬元之裸鑽
    以18,000元低價出售；蔡○○就失竊裸鑽來源支吾其詞，無法
    提出證明，足認係配合陳家佑供述，顯然欠缺補強證據，與
    陳家佑之供述及被害報告單所載不符原審未斟酌上開證據，
    亦有再審事由。
　㈣本案警方已至聲請人營業處所搜索，並未發現任何失竊物品
    ，警員即證人陳建均、謝佳峰之證述與陳家佑之警詢筆錄記
    載不符，原確定判決就此未斟酌，亦有再審事由。
　㈤原確定判決認定聲請人在利用10倍放大鏡簡易鑑定後，認為
    有可能為真鑽，且證人陳家佑對系爭裸鑽3顆之價值並無概
    念，願意低價售出時，仍有收購的可能性等情，與證人吳榮
    泰之證述相左。
　㈥聲請人歷次說詞雖有瑕疵，亦不得以聲請人供述之瑕疵作為
    有罪之主要理由。縱使認定聲請人有收購3顆鑽石，但依上
    開論述，該三顆鑽石絕非1.01、2.02及2.51克拉之裸鑽，應
    認定為30-50分之碎鑽，價值有限，縱使以18,000元收購，
    並非悖於行情，聲請人亦無明知為贓物而收講之犯意。
二、按再審制度，係為發現確實之事實真相，以實現公平正義，
    而於案件判決確定之後，另設救濟之特別管道，重在糾正原
    確定判決所認定之事實錯誤，但因不能排除某些人可能出於
    惡意或其他目的，利用此方式延宕、纏訟，有害判決之安定
    性，故立有嚴格之條件限制。刑事訴訟法第420 條第1 項第
    6 款原規定：「因發現確實之新證據，足認受有罪判決之人
    應受無罪、免訴、免刑或輕於原判決所認罪名之判決者」，
    作為得聲請再審原因之一項類型，司法實務上認為該證據，
    必須兼具新穎性（又稱新規性或嶄新性）及明確性（又稱確
    實性）二種要件，始克相當。晚近修正將上揭第一句文字，
    改為「因發現新事實、新證據，單獨或與先前之證據綜合判
    斷」，並增定第3 項為：「第1 項第6 款之新事實或新證據
    ，指判決確定前已存在或成立而未及調查斟酌，及判決確定
    後始存在或成立之事實、證據。」而各項新、舊證據綜合判
    斷結果，不以獲致原確定判決所認定之犯罪事實，應是不存
    在或較輕微之確實心證為必要，而僅以基於合理、正當之理
    由，懷疑原已確認之犯罪事實並不實在，可能影響判決之結
    果或本旨為已足。縱然如此，不必至鐵定翻案、毫無疑問之
    程度；但反面言之，倘無法產生合理懷疑，不足以動搖原確
    定判決所認定之事實者，仍非法之所許。至於事證是否符合
    明確性之法定要件，其認定當受客觀存在之經驗法則、論理
    法則所支配（最高法院104 年度台抗字第125號裁定要旨參
    照）。次按，不得上訴於第三審法院之案件，除刑事訴訟法
    第 420條規定外，其經第二審確定之有罪判決，如就足生影
    響於判決之重要證據漏未審酌者，亦得為受判決人之利益，
    聲請再審，刑事訴訟法第 421條定有明文。所稱「重要證據
    漏未審酌」，實與修正後刑事訴訟法第420條第3項規定聲請
    再審之「新證據」要件相仿，均指該證據之實質證據價值未
    經判斷者而言。若聲請人所提出之證據，係判決確定前已存
    在或成立，且經法院調查及斟酌者，即與「漏未審酌」之要
    件不合（最高法院107年度台抗字第1174號、104年度台抗字
    第125號裁定意旨參照）。復按聲請再審之理由，如僅對原
    確定判決認定事實之爭辯，或對原確定判決採證認事職權之
    行使，任意指摘，或對法院依職權取捨證據持相異評價等情
    ，原審法院即使審酌上開證據，亦無法動搖原確定判決，自
    非符合此條款所定提起再審之要件（最高法院102年度台抗
    字第480號裁定意旨參照）。而證據之調查係屬法院之職權
    ，法院就調查證據之結果，本於自由心證之原則為斟酌取捨
    ，是證據之證明力如何，係屬法院之職權範圍，原確定判決
    既已就本案相關卷證予以審酌認定，並敘明理由，倘其證據
    之取捨並無違反論理或經驗法則，即難認其所為之論斷係屬
    違法。況採納其中一部分，原即含有摒棄與其相異部分之意
    ，此乃證據取捨之當然結果，縱未於判決理由內一一說明，
    亦無漏未斟酌可言，此屬事實審法院取捨證據及評價證據證
    明力等職權行使之結果（最高法院103年度台抗字第812號刑
    事裁定參照）。
三、經查：
  ㈠聲請人因贓物案件，前經臺灣嘉義地方法院以109年度易字第
    320號以聲請人犯刑法第349條第1項之故買贓物罪，判處有
    期徒刑8月，嗣經本院於110年2月24日駁回聲請人之上訴，
    聲請人並於110年3月5日收受判決正本，有送達證書附卷可
    稽，嗣聲請人於110年3月12日提起本件再審，有本院收文戳
    章在卷可明，應合於刑事訴訟法第424條之規定，合先敘明
    。
  ㈡本件原確定判決認定聲請人有故買贓物之事實，乃係依憑證
    人陳家佑、羅福田、陳建均、謝佳峰、蔡○○之證述、被害報
    告單、監視錄影畫面、勘驗筆錄、監視器翻拍照片、聲請人
    所持用手機門號0000000000號於108年12月29日通聯紀錄，
    以及其餘原確定判決所引用之卷內證據為其論據，且對聲請
    人否認犯罪所辯及辯護人之辯護，亦逐一指駁說明，對於證
    據之取捨、認定，已詳為審酌論述。其論斷皆為法院職權之
    適當行使，且俱與卷證相符，亦無悖於經驗法則或論理法則
    之情事，有上開判決書在卷可按，並經本院調取上開刑事卷
    宗核閱無訛。
  ㈢再審聲請人雖依憑刑事訴訟法第420條第1項第6款之規定聲請
    再審，惟聲請人前揭所舉證人陳家佑、林○○、蔡○○、林曉昀
    、陳建均、謝佳峰之證述及被害報告單，均係原判決確定前
    已存在或成立，且均經原確定判決調查斟酌而為認定犯罪事
    實之基礎，已如前述，實不具備「新規性」之要件，並非刑
    事訴訟法第420 條第1 項第6 款所規定「確實之新證據」，
    僅係就卷內證據再行爭執，實不符合聲請再審之要件。
  ㈣再審聲請人另依憑刑事訴訟法第421條之規定聲請再審，並主
    張證人蔡○○與證人陳家佑、林○○、林曉昀之證述互有矛盾，
    且與被害報告單不符；證人陳家佑對鑽石應有相當認識，不
    可能將鑽石廉價出售，是證人蔡○○、陳家佑之證述均不足採
    云云。惟聲請人所舉上開證據之實質證據價值，業經原確定
    判決一一論斷，於有矛盾或不合之處者，原確定判決業已本
    於論理法則、經驗法則為取捨，並於判決內敘明捨棄之理由
    ，揆諸前揭說明，均非刑事訴訟法第421條所指「重要證據
    漏未審酌」，僅係對原判決認定之事實，片面為個人意見之
    取捨，及單憑己意所為之質疑，以圖證明其於原判決所為有
    利之主張為真實，難謂符合聲請再審之理由。
  ㈤至於證人陳家佑於另案準備程序供稱之前與余維鳴發生糾紛
    ，所以想要犯案嫁禍給他等語，與其於本案證述之憑信性並
    無關聯；證人陳建均、謝佳峰於原審審理時關於查獲、搜索
    過程之證述縱與陳家佑之警詢筆錄不符，惟原確定判決業已
    敘明聲請人於證人陳家佑離去後亦隨即關店離去，嗣後警員
    查獲陳家佑並循線至聲請人所開設之精品店調查之時間已係
    1、2天後，聲請人有充裕之時間藏匿裸鑽3顆甚至再轉手他
    人，故縱使未查獲裸鑽，亦不足以為有利於聲請人之認定等
    情，原確定判決就此已敘明理由，並無違反論理或經驗法則
    ，聲請再審意旨就此對原確定判決採證認事職權之行使，任
    意指摘，顯非合於聲請再審之理由。
  ㈥聲請人雖一再爭執證人蔡○○遭證人陳家佑竊取之贓物不包含
    重量分別為1.01克拉、2.02克拉、2.51克拉之裸鑽3顆，並
    另請求傳喚證人蔡○○之配偶且請其提出保證書到庭云云。惟
    按，刑事訴訟法第429條之3規定聲請再審得同時釋明其事由
    聲請調查證據，乃指依該證據之內容形式上觀察，無顯然之
    瑕疵，可以認為足以動搖原確定判決，惟若無法院協助，一
    般私人甚難取得者而言。此與於刑事審判程序，當事人為促
    使法院發現真實，得就任何與待證事實有關之事項，聲請調
    查證據，且法院除有同法第163條之2第2項各款所示情形外
    ，皆應予調查之情況，截然不同。聲請人雖一再執證人林○○
    之證述及被害報告單，主張證人蔡○○、陳家佑關於失竊標的
    包含裸鑽3顆乙節之證述不實，惟原確定判決就證人陳家佑
    、蔡○○關於裸鑽3顆重量部分證述之齟齬，及證人蔡○○、林○
    ○就失竊物品部分證述之出入，業已一一詳述何以採認證人
    蔡○○之證述，並捨棄證人陳家佑、林○○此部分之證述及被害
    報告單之理由，此屬取捨證據及評價證據證明力等職權行使
    之結果，並非重要證據漏未斟酌，已如前述。再者，本件聲
    請人所主張之新證據或重要證據漏未審酌，既均不符合刑事
    訴訟法第420條第1項第6款、第421條聲請再審之規定，則聲
    請人聲請上開證人到庭調查，既係非經相當調查不能證明其
    真偽，依形式上觀察，殊與「確實」之意義不符，其等證詞
    內容亦不足以動搖原確定判決，而足以對聲請人為更有利判
    決（即不符確實性要件），自無予以調查之必要。
四、綜上所述，本院細究聲請意旨所指上開證據，業經原判決依
    調查之結果，本於論理法則、經驗法則及證據法則，經取捨
    後為事實之認定，已對卷附證據資料為價值判斷，並對聲請
    人不利之證據採酌據為論罪之依據，至與論罪證據不相容之
    論述或證據，縱屬對聲請人有利，仍無證據價值而不採，此
    係有意不採，並非疏而漏未審酌，聲請意旨事後重為爭執，
    對原判決認定之事實，片面為個人意見之取捨，及單憑己意
    所為之質疑，以圖證明其於原判決所為有利之主張為真實，
    難謂符合刑事訴訟法第420 條第1 項第6 款、第421條聲請
    再審之理由。從而，本件再審之聲請為無理由，應予駁回。
五、應依刑事訴訟法第434 條第1 項，裁定如主文。
中　　華　　民　　國　　110 　年　　6 　　月　　 1　　日
                  刑事第七庭    審判長法  官  吳勇輝
                                      法  官  周紹武 
                                      法  官  吳錦佳
以上正本證明與原本無異。
不得抗告。
　　　　　　　　　　　　　　　　　　　書記官  王杏月  
中　　華　　民　　國　　110 　年　　6 　　月　　1 　　日